臺灣新竹地方法院交通事件裁定　　　　　94年度交聲字第62號
移送機關　　交通部公路總局嘉義區監理所嘉義市監理站
受處分人即
異　議　人　甲○○
代　理　人　賴建宇
上列受處分人因違反道路交通管理處罰條例案件，對於交通部公
路總局嘉義區監理所嘉義市監理站於中華民國93年11月4日所為
之嘉監義字第裁76-E00000000號違反道路交通管理事件裁決書，
聲明異議，本院裁定如下：
    主  文
原處分撤銷。
甲○○汽車駕駛人停車時，其停車車種不依規定，處罰鍰新臺幣
陸佰元。
    理  由
一、按汽車停車時，停車時間、位置、方式及車種，如公路或警
    察機關有特別規定時，應依其規定，道路交通安全規則第11
    2條第1項第16款定有明文。又汽車駕駛人停車時，其停車時
    間、位置、方式、車種不依規定者，處新臺幣（下同）600
    元以上1,200元以下罰鍰，前項情形，交通勤務警察或依法
    令執行交通稽查任務人員，應責令汽車駕駛人將車移置適當
    處所；如汽車駕駛人不予移置或不在車內時，得由該交通勤
    務警察或依法令執行交通稽查任務人員為之，或得於舉發其
    違規後，使用民間拖吊車拖離之，並收取移置費，道路交通
    管理處罰條例第56條第1項第9款、第2項亦有明文。
二、原處分意旨略以：本件異議人即受處分人甲○○所有之車牌
    號碼3U-4625號自用小客車，於民國93年8月20日15時5分許
    ，在新竹市○○○○○路口，佔用計程車格違規停車，為新
    竹市警察局交通隊員警黃東明逕行舉發、拖吊, 並掣發新竹
    市警局舉發違反道路交通管理事件通知單 (下稱舉發通知單
    ), 違規事實記載異議人佔用計程車格違規停車, 惟其舉發
    違反法條誤載為道路交通管理處罰條例第56條第1項第8款
    (原應為同條項第9款)，異議人於舉發通知單上所載之應到
    案日期前向原處分機關即交通部公路總局嘉義區監理所（下
    稱嘉義區監理所）提出申訴，原處分機關於93年9月29日掣
    發93嘉監裁字第裁70-E00000000號裁決書時，卻以其上誤載
    之條款, 以異議人違反道路交通管理處罰條例第56條第1項
    第8款規定, 違規事實則記載為「自用汽車在營業汽車招呼
    站停車」等語, 而予以裁決，經異議人於93年10月19日聲明
    異議，原處分機關乃於93年10月25日以93嘉監裁字第11400
    號函覆異議人撤銷原裁決，並副請交通部公路總局嘉義區監
    理所嘉義市監理站（下稱嘉義市監理站）重行裁決（本件原
    嘉義區監理所於93年10月1日組織變革後依管轄區分屬嘉義
    市監理站承受之權限業務），嗣經嘉義市監理站於93年11月
    4日掣發嘉監義字第裁76-E00000000號裁決書，以異議人違
    反道路交通管理處罰條例第56條第1項第9款規定, 違規事實
    則記載為「停車時間不依規定」等語，而裁處異議人罰鍰
    600 元。
三、聲明異議意旨略以：異議人對於公路監理機關反覆更改裁決
    內容及處罰條款感到無所適從，且造成其所有本件違規車輛
    行照過期無法換照之困擾；又本件違規地點並未設有停車時
    間規定，裁決書認定之事實顯有錯誤；再本件舉發地點之計
    程車停車格之標示不明顯，亦無設置之必要，爰依法聲明異
    議等語。
四、訊據異議人並不否認有於上開時、地停放車輛之事實，惟以
    前揭情詞置辯，經查：
(一)按違法行政處分於法定救濟期間經過後，原處分機關得依職
    權為全部或一部之撤銷; 又行政處分經撤銷後，溯及既往失
    其效力，行政程序法第117條前段、第118條前段分別定有明
    文。查本件違規事實, 乃係異議人佔用計程車格違規停車，
    原應依道路交通管理處罰條例第56條第1項第9款規定處罰，
    惟員警掣發違規通知單時, 將該處罰條款細目誤載為同條例
    第56條第1項第8款，而嘉義區監理所於93年9月29日所掣93
    嘉監裁字第裁70-E00000000號裁決書之舉發違反法條, 復錯
    誤記載為同條例第56條第1項第8款，舉發違規事實亦錯誤記
    載為「自用汽車在營業汽車招呼站停車」，與異議人之違規
    事實已明顯不符，而異議人於93年10月15日聲明異議後，原
    處分機關乃於93年10月25日以93嘉監裁字第11400號函復異
    議人撤銷原裁決，同函並副知嘉義市監理站改依「道路交通
    管理處罰條例第56條第1項第9款」規定之「汽車駕駛人停車
    時，停車時間、位置、方式、車種不依規定者」重行裁決，
    嘉義市監理站於93年11月4日掣發嘉監義字第裁76-E0000000
    0號裁決書，並於93年11月8日以九三嘉監義四字第00415號
    函覆異議人等情，有竹市警交字第E00000000 號舉發違反道
    路交通管理事件通知單、嘉義區監理所93年9 月29日嘉監裁
    字第裁70-E00000000號裁決書、嘉義區監理所93年10月25日
    93嘉監裁字第11400號函、嘉義市監理站93年11月4日嘉監義
    字第裁76-E00000000號裁決書及九三嘉監義四字第00415號
    函等件在卷可稽。是前開93年9月29日93嘉監裁字第裁
    70-E00000 000號裁決書，所裁決異議人違規事實及違反之
    法條, 既均非異議人之違規事實及所違反之法條，揆諸前揭
    規定，原處分機關自得依職權撤銷該違法行政處分，且該處
    分經撤銷後，已溯及既往失其效力; 再者, 異議人於93年11
    月19日所提出之本件聲明異議狀, 雖記載係對嘉義區監理所
    掣發之裁決書 (即前開已經原處分機關撤銷之93年9月29日
    之裁決書)聲明異議, 惟依其內容觀之, 均係針對嘉義市監
    理站93年11月4日所為之裁決異議, 是本件異議人聲明異議
    之對象應係撤銷原裁決後重行裁決之嘉義市監理站93年11月
    4 日嘉監義字第裁76-E0 0000000號裁決書, 先予敘明。
(二)查本件異議人所有之上開自用小客車，於前揭時、地，佔用
    計程車格違規停車，為交通警察以拍照之方式採證逕行舉發
    ，並予拖吊移置等情，除有前揭違規通知單、裁決書附卷可
    查外, 復有採證照片2幀在卷足佐，是異議人將自小客車停
    放於計程車停車格內之事實堪以認定。觀諸前開照片, 計程
    車停車格之設置，已於地上停車格內以白漆繪製「計程車位
    」之字體清楚標明，並無異議人所指標示不明之情形，異議
    人之違規行為應至為明確。而汽機車停車格、紅黃線等道路
    交通標誌、標線之設置，乃係行政機關基於法律授權, 衡酌
    交通流量、地形、人口、市容等因素，而為對多數不特定人
    民就一般事項所作抽象之對外發生法律效果之規定, 除有法
    定事由而無效者外, 在授權範圍內, 行政機關本有其裁量權
    行使之餘地，而非法院所得任意審查，異議人若認設置不當
    或無設置之必要, 自應循行政程序向主管機關主張，亦非據
    此為其違規行為得以免罰之理由, 且該道路交通標誌、標線
    一旦設置，對外已生相應之法律效果，尚難僅憑異議人空口
    漫指設置不當及無設置必要, 即得使其違反道路交通管理處
    罰條例之違規行為因而正當化, 是異議人上開所辯，礙難足
    採。
(三)本件異議人自小客車佔用計程車格違規停車之行為，已如前
    述，依首揭說明，其行為乃係違反道路交通管理處罰條例第
    56條第1項第9款規定「停車車種不依規定」，而非本件裁決
    書中所載之違規事實「停車時間不依規定」，雖處罰機關嘉
    義市監理站以「裁決書中『違規事實』因電腦設定固定僅記
    載『停車時間不依規定』，一時未及細察，致未予補正，併
    予更正」等語為說明，有該站94年1月24日九三嘉監義四字
    第9301089號處理違反交通管理事件不服裁決聲明異議案件
    移送書在卷可憑。惟行政機關所為行政行為之內容應明確,
    行政程序法第6條定有明文, 如此人民方有所依循, 本件行
    政處分於員警掣發違規通知單時, 違規事實明確, 惟誤載違
    反法條, 其後為裁決之嘉義區監理所竟疏未注意, 而以違規
    通知單上所誤載之法條, 逕掣發違規事實及違規法條均錯誤
    之裁決書, 已有可議, 嘉義區監理所其後依職權撤銷前開裁
    決後, 並副知組織變革後之承受機關即嘉義市監理站重新裁
    決, 乃嘉義市監理站掣發之本件裁決書時, 其違規法條雖為
    正確, 惟其違規事實竟又錯誤記載為「停車時間不依規定」
    , 與異議人之違規行為顯非同一, 而行政機關挾其龐大行政
    資源, 本應為具體而明確之行政處分, 無法以「電腦設定固
    定」等語為由, 即可卸其違反「行政行為應明確原則」之責
    , 且其裁決所列之違規事實既與異議人之違規事實不符, 又
    非「顯然錯誤」, 自難以「誤寫」視之。本院審諸上開認定
    之事實及應適用之法律，與原處分機關所掣發之嘉監義字第
    裁76-E00000000號裁決書所載舉發違規事實及舉發違反法條
    ，二者處罰之法條依據雖均同為道路交通管理處罰條例第56
    條第1項第9款，惟其所指涉之事實非屬同一，既不足以認定
    該裁決書之舉發違規事實有何誤寫或其他類此之顯然錯誤，
    揆諸上開說明，原處分機關即無從據行政程序法第101條第1
    項之規定逕行更正之，是原處分機關於裁決書之舉發違規事
    實中, 既未記載異議人「停車車種不依規定」之違規行為，
    即有未洽，而應予撤銷。
五、綜上所述，異議人確有於前揭時、地停車車種不依規定之違
    規行為，惟原處分機關裁決書認定之違規事實為「停車時間
    不依規定」等語，即非適法，是本件異議人之異議雖無理由
    ，惟原處分既有前開不當，自應將原處分撤銷，而以異議人
    違反道路交通管理處罰條例第56條第1項第9款之規定，自為
    裁定如主文之所示，以資適法。
六、據上論斷，應依道路交通案件處理辦法20條前段，裁定如主
    文。
中　　華　　民　　國　　94　　年　　3 　　月　　31　　日
                  交通法庭法　官　楊麗文
以上正本證明與原本無異。
如不服本裁定，應於裁定送達後5日內向本院提出抗告狀。
中　　華　　民　　國　　94　　年　　3 　　月　　31　　日
                          書記官  賴寶合
